【裁判字號】    97,訴緝,15
【裁判日期】    970829
【裁判案由】    殺人未遂等
【裁判全文】
臺灣基隆地方法院刑事判決        97年度訴緝字第15號
公  訴  人  臺灣基隆地方法院檢察署檢察官
被      告  甲○○
                      樓
                    （另案於臺灣基隆監獄基隆分監執行中）
指定辯護人  本院公設辯護人乙○○
上列被告因殺人未遂等案件，經檢察官提起公訴（96年度偵字第
3629、4496號），本院判決如下：
    主  文
本件公訴不受理。
    理  由
一、公訴意旨略以：被告甲○○因商借機車而與告訴人丙○○發
    生齟齬，被告甲○○遂心生不滿，與被告簡震（業經本院判
    決確定）及姓名不詳男子基於傷害之犯意聯絡，於民國96年
    7月23日，在臺北縣瑞芳鎮柑坪里瑞芳公園內，分持高爾夫
    球竿木棍共同毆打丙○○，造成丙○○身體及手足多處瘀傷
    。甲○○仍心有未甘，隨後偕同姓名不詳年籍不詳之男子返
    回現場，甲○○另基於殺人之犯意，持銳利刀具由上往下朝
    丙○○之頭部猛力砍下，丙○○伸手格檔，以致手部被砍左
    手前臂深切割傷併尺神經、尺動脈、第3、4、5指多條肌腱
    受損斷裂之傷害。丙○○負傷後仍迅速逃離現場並至附近民
    宅求救，甲○○及姓名不詳之男子在後追趕未獲，只得離去
    ，甲○○事後並將刀具丟棄在三爪子坑路附近之基隆河中，
    因認被告甲○○涉有刑法第277條笫1項之傷害罪嫌、同法第
    271條第2項、第1項之殺人未遂罪嫌等語。
二、按告訴乃論之罪，告訴人於第一審辯論終結前得撤回其告訴
    ，又告訴經撤回者，應諭知不受理之判決，刑事訴訟法第
    238條第1項、第303條第3款分別定有明文。
三、經查：
  (一)按刑法上殺人罪與傷害人致死罪之區別，本視加害人有無殺
    意為斷，被害人所受之傷害程度，被害人受傷處所是否為致
    命部位，及傷痕多寡，輕重如何，僅足供認定有無殺意之參
    考，究不能據為區別殺人未遂與傷害之絕對標準，故不能僅
    因被害人受傷之位置係屬人體要害，即認定加害人自始即有
    殺害被害人之犯意；又應審酌加害人之下手情形如何，於審
    究犯意方面，仍不失為重要參考資料（最高法院20年非字第
    104號判例意旨、94年度台上字第6857號判決意旨參照）。
  (二)訊據被告甲○○於本院審理時坦承其與簡震及另一名男子分
    持棒球棒、高爾夫球桿、木棍共同毆打丙○○，致丙○○身
    體及手足多處瘀傷；惟其心有未甘，隨後偕同姓名不詳年籍
    不詳之男子返回現場，由伊持開山刀由上往下朝丙○○揮砍
    ，因丙○○伸手格檔，以致手部被砍左手前臂深切割傷併尺
    神經、尺動脈、第3、4、5指多條肌腱受損斷裂之傷害，然
    堅決否認有殺人未遂之犯行，辯稱其等僅係為了教訓丙○○
    ，並無致他於死地之意等語。
  (三)證人丙○○於本院中具結證稱：「和甲○○沒有過節，只因
    為他向我借機車，我沒有給他，他就不高興。96年7月23日
    晚上9點20分許，在台北縣瑞芳鎮瑞芳公園籃球場，甲○○
    、簡震和另1個不認識的人，拿棒球棍、高爾夫球竿、木棍
    打我，後來他們就離開，我仍留在瑞芳公園內等我弟弟。後
    來甲○○又和另1個我不認識的人騎機車折回來，我有看到
    甲○○手上拿亮亮閃閃的東西好像是刀由上往下朝我揮過來
    ，我就用左手擋，結果有砍到我的左手，他當時並沒有大喊
    『幹你娘，我要讓你死』這句話，我受傷後就逃到附近住家
    求救，當時有看到1個人在追我，但我確定追我的人不是甲
    ○○，因為那個人手上沒有拿刀。」等語（見本院97年8月
    18日審判筆錄），堪認證人丙○○於第一次遭被告甲○○攜
    眾持械圍毆後，傷勢並不嚴重，猶能停留在瑞芳公園等候他
    人到場；至於第二次被告甲○○持開山刀毆打揮砍丙○○，
    致其手臂受傷後，丙○○猶能趁隙逃逸，被告甲○○事後並
    未追逐丙○○身後續行暴行。次查，證人丙○○受有上開傷
    勢，固有長庚紀念醫院診斷證明書1紙在卷可按，然丙○○
    係急診入院，左手前臂深切割傷併尺神經、尺動脈、第3、4
    、5指多條肌腱受損斷裂，經行神經、血管、肌腱修補縫合
    手術而住院治療中，其所受之傷並無致命之虞。再參以證人
    丙○○於本院中陳稱與被告甲○○除因借機車發生口角外，
    2 人前無何仇隙等情，依常理被告甲○○並無殺害丙○○之
    理由，由上開諸多理由，實難認被告係出於殺人之故意而砍
    傷丙○○，故本件尚難認被告有何殺人未遂之犯行，應認僅
    構成刑法第277條第1項之普通傷害罪，公訴人認此部分係犯
    刑法第271條笫2項、第1項之殺人未遂罪，尚有未洽，在此
    敘明。
  (四)次按刑法第277條第1項之普通傷害罪，依同法第287條前段
    之規定，須告訴乃論。查告訴人丙○○於本院97年8月18日
    審理時當庭表示願意原諒被告，並撤回對被告所為之傷害罪
    告訴，有本院審判筆錄1份於卷可憑，依照首開說明，本案
    應逕諭知不受理之判決。
四、據上論斷，應依刑事訴訟法第303條第3款，判決如主文。
中    華    民    國    97    年    8    月    29    日
                  刑事第四庭審判長法  官  齊  潔
                                  法  官  王慧惠
                                  法  官  何怡穎
以上正本證明與原本無異。
如不服本判決應於收受本判決後10日內向本院提出上訴書狀，其
未敘述上訴理由者，並得於提起上訴後10日內向本院補提理由書
狀（均須按他造當事人之人數附繕本）「切勿逕送上級法院」。
中    華    民    國    97    年    8    月    29    日
                                  書記官  鄭梅君


司法院資訊處製作；財團法人民間司法改革基金會備份。
